【裁判字號】    99,上易,6
【裁判日期】    991208
【裁判案由】    侵權行為損害賠償
【裁判全文】
臺灣高等法院高雄分院民事判決           99年度上易字第6號
上訴人即附
帶被上訴人  莊乙真
訴訟代理人  黃正彥律師
被上訴人即
附帶上訴人  陳思達
上列當事人間請求侵權行為損害賠償事件，上訴人對於民國98年
11月18日台灣高雄地方法院98年度訴字第551 號第一審判決提起
上訴，被上訴人亦提起附帶上訴，本院於民國99年11月24日言詞
辯論終結，判決如下：
    主  文
原判決關於駁回附帶上訴人後開第二項請求部分及訴訟費用（除
確定部分外）之裁判均廢棄。
附帶被上訴人應再給付附帶上訴人新台幣拾萬元及自民國九十
七年八月十六日起至清償日止，按年息百分之五計算之利息。
上訴及其餘附帶上訴均駁回。
第一審（除確定部分外），第二審（含附帶上訴）訴訟費用均由
上訴人負擔三分之一，餘由被上訴人負擔。
    事 實 及 理 由
一、被上訴人主張：被上訴人與訴外人林佳蓉原為夫妻關係，上
    訴人則受僱於原審共同被告財團法人義大醫院（下稱義大醫
    院）為婦產科醫生。上訴人因林佳蓉多次為婦科疾病至義大
    醫院就醫而與上訴人相識，上訴人明知林佳蓉係被上訴人之
    配偶，竟自民國95年1 月間起，多次與林佳蓉發生性行為。
    其中於95年8 月5 日凌晨與林佳蓉前往址設高雄市○○區○
    ○路428 號「星光汽車旅館」203 號房為通姦、相姦之行為
    。其2 人又於96年2 月19日至同年月25日相偕同往南投縣清
    境農場遊玩，期間並共居一室而發生性行為，甚而拍攝口交
    之不雅照片，被上訴人至此方始確知不法侵害其基於配偶身
    份之人格法益者即為上訴人。而上訴人與林佳蓉前揭深夜同
    赴汽車旅館及相偕出遊同宿等通姦行為，均為造成被上訴人
    與林佳蓉家庭破裂、離婚之原因，並致被上訴人精神上受有
    極大之痛苦，對於被上訴人身分法益所造成之侵害情節至為
    重大，爰依民法第184 條、第195 條第3 項之侵權行為法律
    關係，提起本件訴訟。聲明求為判決：(一)上訴人應給付被上
    訴人新台幣（下同）150 萬1 元及自起訴狀繕本送達翌日起
    至清償日止，按年息百分之五計算之利息。（被上訴人另以
    原審共同被告義大醫院應依民法第188條第1項前段規定，負
    連帶賠償責任部分經原判決予以駁回後，被上訴人未提上訴
    。又被上訴人就其請求150 萬1 元中之1 元部分，經原審判
    決駁回後，未提上訴及附帶上訴，均已確定在案）。
二、上訴人則以：上訴人與林佳蓉僅係朋友關係，兩人並未發生
    性行為，被上訴人應就上訴人與林佳蓉確有通姦行為之事實
    負舉證責任。上訴人事先不知林佳蓉與被上訴人有婚姻關係
    。而被上訴人所提出關於上訴人或林佳蓉之私人備忘錄、信
    函、照片、竊錄兩人間非公開活動、言論、談話及電話通話
    等皆屬不法取得之證據，依法應予排除。且被上訴人自林佳
    蓉於95年5 月29日電子郵件及被上訴人先後於95年7 月11日
    、12日寄予上訴人之電子郵件等內容觀之，被上訴人於是時
    已可主張損害賠償請求權，但未為主張，應已罹於民法第19
    7 條所定2 年短期時效期間。此外，被上訴人與林佳蓉早於
    96年1 月25日業已簽字離婚，被上訴人自不得再以96年1 月
    25日離婚後所發生之事由主張配偶身份法益受有侵害等語，
    資為抗辯，並答辯聲明：(一)被上訴人之訴駁回。(二)如受不利
    判決，願供擔保，請准宣告免為假執行。
三、本件原審對於被上訴人之請求，判決：(一)上訴人應給付被上
    訴人20萬元及自97年8 月16日起至清償日止，按年息百分之
    五計算之利息。(二)被上訴人其餘之訴駁回。(三)前揭第1 項得
    假執行，但上訴人如以7 萬元為被上訴人預供擔保後，得免
    為假執行。(四)訴訟費用由上訴人負擔七分之一，餘由被上訴
    人負擔。兩造均聲明不服，分別提起上訴及附帶上訴。上訴
    人之上訴聲明求為判決：(一)原判決關於上訴人敗訴部分廢棄
    。(二)上開廢棄部分，被上訴人在第一審之訴及假執行之聲請
    均駁回。(三)第一、二審訴訟費用由被上訴人負擔。就附帶上
    訴部分之答辯聲明為：(一)附帶上訴駁回。(二)附帶上訴訴訟費
    用由附帶上訴人負擔。被上訴人之附帶上訴聲明求為判決：
    (一)原判決關於駁回附帶上訴人後開第2 項請求部分及命負擔
    訴訟費用部分之裁判均廢棄。(二)附帶被上訴人應再給付附帶
    上訴人130 萬元及自97年8 月16日起至清償日止，按年息百
    分之五計算之利息。(三)第一審廢棄部分及第二審訴訟費用均
    由附帶被上訴人負擔。就上訴之答辯聲明為：上訴駁回。
四、被上訴人主張其與林佳蓉原為夫妻關係，上訴人原係受僱於
    義大醫院為婦產科醫生，上訴人因林佳蓉多次為婦科疾病至
    義大醫院就醫而與上訴人相識。上訴人與林佳蓉於95年8 月
    5 日凌晨曾偕同前往址設高雄市○○區○○路428 號「星光
    汽車旅館」，嗣經被上訴人於同日凌晨3時3分會同員警前往
    該汽車旅館203 號房二樓按門鈴，房間內有聲音，但都無人
    開門，約10分鐘後，聽到1 樓鐵門打開的聲音，乃發現上訴
    人駕駛車牌9780-XA 號自用小客車搭載林佳蓉正欲離開，當
    時2 人衣著正常等情，有「左營分局博愛四路派出所95年8
    月5 日職務報告」1 份附卷可稽（見原審卷(一)第136 頁）。
    又被上訴人另主張上訴人與林佳蓉自96年2 月19日起至同年
    月25日止，偕同前往南投縣清境農場出遊，期間並無第3 人
    陪同等事實，亦據上訴人於原審所自承（見原審卷(二)第128
    頁），並有照片在卷足憑（原審卷(二)第94頁至第125 頁），
    均堪予採信。
五、按消滅時效，自請求權可行使時起算；因侵權行為所生之損
    害賠償請求權，自請求權人知有損害及賠償義務人時起，2
    年間不行使而消滅。民法第128 條前段、第197 條第1 項前
    段分別定有明文。關於侵權行為損害賠償請求權之消滅時效
    ，應以請求權人實際知悉損害及賠償義務人時起算，非以知
    悉賠償義務人因侵權行為所構成之犯罪行為經檢察官起訴，
    或法院判決有罪為準者，並經最高法院著有72年台上字第73
    8 號判例可資參照。至按民法第197 條第1 項所稱「自請求
    權人知有損害時起」之主觀「知」的條件，如係一次性加害
    行為，致他人於損害後，尚不斷發生後續性之損害者，該損
    害係屬於不可分或為一侵害狀態之繼續延續，固應分別以被
    害人知悉損害程度底定，或不法侵害之行為終了時起算其時
    效。惟加害人之侵權行為若係持續發生，致加害之損害結果
    持續不斷，若各該不法侵權行為及損害結果係各自獨立存在
    ，且可相互區別者，被害人之損害賠償請求權，應就各該獨
    立行為所生之損害分別觀察，判斷被害人是否確已實際知悉
    損害及賠償義務人，以評斷各請求權時效之起算時點（最高
    法院94年台上字第148 號判決要旨參照）。經查訴外人即上
    訴人之配偶洪秀芬雖另於原法院96年度易字第1872號妨害婚
    姻刑事案件中指訴上訴人與林佳蓉涉有多次通姦犯行，然被
    上訴人於本件明確主張係針對上訴人先後於95年8 月5 日及
    96年2 月間所實施之侵權行為而請求損害賠償（見原審卷(一)
    第107 頁），參以上訴人與林佳蓉雖自相識後持續交往，然
    其2 人各次密切交往行為，於客觀上俱屬獨立可分，亦得分
    別對被上訴人基於夫妻關係所取得之身分法益造成獨立侵害
    ，揆諸首揭說明，應認就上訴人各次不法侵害行為分別起算
    請求權時效為宜。又依原審卷附起訴狀其上原法院收文戳章
    所載收狀時間為「97年7 月30日」，足見被上訴人所主張95
    年8 月5 日及96年2 月間之事實至起訴時止，尚未逾2 年，
    自不生罹於請求權時效之疑義。上訴人抗辯被上訴人之損害
    賠償請求權已罹於2 年之時效云云，應無足採。
六、又衡諸社會現況，妨害他人婚姻關係之侵權行為多係隱秘為
    之，被害人之舉證極其不易，是如證據之取得方式，就訴訟
    權之保障與隱私權之維護已符比例原則，自不應任意以證據
    能力欠缺為由，而遽予排除。經查被上訴人所提出以不詳方
    式取得之上訴人親筆信函、上訴人及林佳蓉之照片（見原審
    卷(一)第125頁至第129頁、證物袋內相片簿、原審卷(二)第94頁
    至第125頁）、錄音帶及譯文（見原審卷(一)證物袋內錄音帶
    、原審卷(一)第130頁至第135頁、第154頁至第156頁）及被上
    訴人自行錄製之其與上訴人及林佳蓉之錄音及譯文（見原審
    卷(一)第158頁至第164頁），其蒐證之過程本屬不易，客觀上
    實難求被上訴人須另採其他方式加以取證，又被上訴人亦未
    採行任何強暴、脅迫或其他相類方式，是被上訴人蒐集上開
    證據之方式，即係合法且必要，自屬正當權利之合法行使。
    又上訴人對於上開證據形式之真正，亦於原審陳稱無意見（
    見原審卷(一)第177頁至第179頁），本院爰認被上訴人所提上
    開證據之取得方式，就訴訟權之保障與隱私權之維護，已符
    比例原則，應堪為本件認定事實之證據。是上訴人抗辯被上
    訴人所提上開證據皆屬不法取得之證據，應予排除云云，應
    不足採信。
七、又上訴人曾與林佳蓉於95年6月9日晚上10時許，共處於停在
    高雄市楠梓區右昌國小附近之林佳蓉所有自小客車上，經被
    上訴人發現等情，已為上訴人及林佳蓉分別於原法院96年度
    易字第1872號妨害婚姻刑事案件到庭陳述屬實（見上開刑事
    卷96年9 月10日及97年2 月18日準備程序筆錄）。而依被上
    訴人所提經臺灣高雄地方法院檢察署（下稱高雄地檢署）95
    年度他字第9071號妨害婚姻案件勘驗當時上訴人與林佳蓉在
    該自小客車上之對話錄音勘驗筆錄，男（即上訴人）：「你
    是要在路邊搞還是要去？」，女（即林佳蓉）：「很難聽
    ，什麼叫搞啊？」，男：「搞就是一種運動啊。」，．．．
    女：「你在猴急什麼，人家在吃東西。」，男：「我在享
    受，你享受你的，我享受我的」，明顯拉拉鍊的聲音。敲（
    車）門聲，男：「他（即被上訴人）來了，哭餓（台語）趕
    快走吧」，女：「啊」，男：「趕快走吧，不用開門，我先
    走」，女：「好」，女：「陳思達（即被上訴人）是在幹嘛
    啊？」，男：「快點，BACK，BACK（台語），快點」，女：
    「陳思達，真是夠了」，敲門聲不斷，女：「不曉得他在．
    ．．門口」，男：「不行啦，你這樣子，我沒有穿褲子」
    ，女：「好啦。」，男：「不行啦，你要衝，把他衝走啦，
    你不要管他了啦」，女：「啊」，男：「我沒有穿褲子」，
    女：「知道了啦，你先不要動啦」．．．等語（見原審卷(一)
    第130 頁至第135 頁）。是上訴人至遲於95年8 月5 日前之
    95年6 月9 日即已知林佳蓉是被上訴人之配偶，應無疑義。
    從而上訴人抗辯事先不知林佳蓉與被上訴人有婚姻關係云云
    ，亦不足採信。
八、上訴人就其於95年8 月5 日凌晨偕同林佳蓉前往「星光汽車
    旅館」等情固不爭執，然否認曾與林佳蓉於該址發生性行為
    ，辯稱：伊係與林佳蓉在該汽車旅館的停車場討論論文，且
    衣著整齊云云。惟查上訴人於高雄地檢署95年度偵字第2193
    8 號妨害婚姻事件偵查中，已陳明：「（95年8 月5 日凌晨
    3 時3 分許，你有沒有跟陳思達的配偶林佳蓉在高雄市○○
    區○○路428 號的星光汽車旅館203 號房出現？）我不知道
    陳思達的配偶，我有跟一位林小姐在星光汽車旅館出現，但
    幾號房我忘記了」、「（你們那天幾點見面的？）95年8 月
    4 日晚上10時半我們在華夏路附近的一個停車場見面、聊天
    ，後來進入星光汽車旅館的時間我不確定，大約是95年8 月
    5 日凌晨兩點半或兩點四十分左右」、「（你們那天進入汽
    車旅館是做什麼事？）就是送她去休息」（見上開偵查卷第
    18頁），又依上訴人聲請傳訊之證人林佳蓉於本院到庭證稱
    ：「（你有沒有在95年8 月5 日跟莊乙真（即上訴人）到星
    光汽車旅館？）有，正確時間是在95年8 月4 日，我晚上下
    班時，他約我在（左營區○○○路與曾子路的停車場，他說
    有事要請教我，我跟他說我不能太晚回家，家人會擔心我，
    他聽完之後，他開著豐田9780號的車子在市區一直繞，不肯
    讓我回家，一直到三更半夜我非常疲憊，他就把車子開到星
    光汽車旅館的203 號房，他拉我到樓上去，直到警方前來按
    鈴，莊乙真非常機警說趕快到一樓的車庫」、「（有何補充
    ？）我曾經跟上訴人說，你跟你老婆，一個人玩我，另一個
    人告我，並求償，你一定會遭到天遣」等語（見本院卷(二)第
    61頁、卷(一)第44頁），又依左營分局博愛四路派出所警員柯
    展旭、王錦鴻於95年8 月5 日所製「職務報告」（見本院卷
    (二)第43頁）亦載明：「職於95年8 月5 日共同擔服02-0 4時
    巡邏勤務，於02時55分許，受理陳思達（即被上訴人）稱其
    配偶林佳蓉與男子在高雄市○○區○○路428 號星光汽車旅
    館內，警方會同報案人及旅館服務人員於03時03分至203 號
    房二樓按門鈴，房間內有聲音，但都沒有人開門，約10分鐘
    後，聽到一樓鐵門打開的聲音，報案人立即衝到一樓，發現
    男子莊乙真駕自小客車9780-XA 載林佳蓉要離開，報案人將
    其攔下，車內二人衣著正常，現場未發現任何證物，當時莊
    乙真與林佳蓉確實是一同從203 號房出來，警方請雙方當事
    人至派出所了解案情」等語。則上訴人在星光汽車旅館期間
    ，如果僅係與林佳蓉「討論論文」，而無其他性行為，則其
    兩人自95年8 月4 日晚上10點半即已在華夏路附近停車場「
    討論論文」至同年8 月5 日凌晨2 時半許，實無於深夜另換
    地點，偕同赴星光汽車旅館的「停車場」繼續「討論論文」
    且於被上訴人會同警員敲門約10分鐘仍不予開門之必要，況
    上訴人係送林佳蓉至星光汽車旅館「休息」等情，已為上訴
    人於檢察官訊問時所自承，且上訴人將車子開到星光汽車旅
    館的203 號房，係上訴人拉林佳蓉到（203 號房）樓上去等
    情，亦經證人林佳蓉證述屬實，業如前述，參以上訴人於96
    年4 月11日下午3 時與被上訴人之通話錄音帶中，亦稱：「
    通姦罪多重？我就是跟林佳蓉通姦啦！通姦罪多重？你找死
    阿你？」、「你（即被上訴人）最好躲10年、8 年」等語（
    見本院卷(一)第87頁、第88頁所附原法院97年度易字第28 9
    號傷害等案勘驗錄音帶筆錄），且上訴人於97年1 月9 日亦
    傳送載明「選舉到了，多多帶民進黨（即綠色）的帽子」等
    語之簡訊至被上訴人0000000000號手機（見原審卷(一)第15 2
    頁）等事實，足徵被上訴人主張上訴人於95年8 月5 日凌晨
    與林佳蓉在星光汽車旅館有通姦之行為，尚屬有據，堪予採
    信。至於證人林佳蓉因前經上訴人之前配偶洪秀芬以林佳蓉
    與莊乙真有通姦、相姦犯行而提出妨害婚姻告訴，經高雄地
    檢署以96年度偵字第12871 號提起公訴，嗣洪秀芬撤回對上
    訴人之告訴，而由原法院96年度易字第1872號刑事判決此部
    分公訴不受理，另林佳蓉則經同案判決無罪，並經本院以98
    年度上易字第620 號判決駁回上訴確定。且洪秀芬亦另以林
    佳蓉與上訴人有通姦行為，而訴請林佳蓉賠償損害新臺幣（
    下同）300 萬元，亦經原法院以99年度訴字第1497號侵權行
    為損害賠償事件受理審理中，並有民事起訴狀繕本1 份在卷
    足憑（見本院卷(一)第155 頁至第170 頁），且經本院調閱該
    事件卷宗屬實，是證人林佳蓉為脫免妨害婚姻刑責及民事賠
    償責任，於前揭民、刑事訴訟中，否認與上訴人有通姦行為
    ，及於本院訊以：「（有無剛剛所問（即95年8 月5 日凌晨
    在星光汽車旅館及96年2 月間在清境農場）與莊乙真發生性
    行為之事實）」時默不作答（見本院卷(一)第43頁、本院卷(二)
    第61頁），自難採為上訴人有利之證據。上訴人據此抗辯伊
    與林佳蓉於上開時地無發生性行為云云，自不足採信。
九、次查上訴人前於96年2 月19日起至同年月25日止，確與林佳
    蓉偕同前往南投縣清境農場旅遊，且於該期間並無其他第三
    人陪同等事實，已為兩造於原審所不爭執（見原審卷(二)第12
    8 頁、第84頁），並有上訴人於96年2 月18日邀請林佳蓉於
    翌日偕同去南投縣清境農場旅遊之錄音譯文附卷可稽（見原
    審卷(一)第154 頁至第155 頁），且有被上訴人所提出之上訴
    人與林佳蓉於96年2 月19日至同年月25日出遊之照片及內附
    照片檔案之光碟在卷足憑（見本院卷(二)第24頁、第37頁、第
    23頁背面），復經證人林佳蓉於本院證述屬實（見本院卷(二)
    第64頁、第66頁），是此部分事實，應堪採認業如前述。至
    於上訴人於本院翻異前詞，所辯：「在96年2 月19日至25日
    並沒有跟林佳蓉一起去清境農場，是在很久以前跟一群人一
    起去的」、「跟林佳蓉去清境農場的日期好像只有一天」、
    「95年以前，上訴人曾偕同父親出遊，同一地點，同一背景
    ，出遊時有父親偕同」等語（見本院卷(一)第74頁背面、第
    239 頁、第240 頁），不惟相互歧異，且與上訴人於原審所
    為自認情節不符，應不足採。又上訴人雖另辯稱：該等照片
    應係其2 人在95年初出遊時所拍攝，何況該照片未顯示年月
    ，且照片日期亦可更改云云，惟依被上訴人所提前揭光碟內
    「拍照日期」係載明「2007/2/19 至2007/2/25 」等字樣，
    依理可推認該等照片係上訴人與林佳蓉於96年2 月19日至25
    日偕同出遊時所拍攝無訛。況上訴人就前抗辯迄未舉證以實
    其說，且未能明確指出拍攝前開照片之數位相機電磁紀錄是
    否果有以人為方式加以篡改拍攝日期之情事，從而上訴人前
    揭抗辯亦無足採。又前揭照片中，於96年2 月25日下午6 時
    14分所拍攝照片中之為男子實施口交之女子確為林佳蓉，已
    為兩造於原審所不爭執，並經證人林佳蓉到庭證述無訛。本
    院爰以該等照片既係上訴人與林佳蓉於96年2 月19日至同年
    月25日偕同前往南投縣清境農場旅遊時所拍攝，再佐以其2
    人於上開期間並無其他第三人陪同等情，已如前述是依該口
    交照片內容雖未能併拍攝該男子容貌，惟參以上訴人曾以電
    話向被上訴人揚稱伊就是跟林佳蓉通姦及傳簡訊至被上訴人
    手機，載明「多多帶民進黨的帽子」暨證人林佳蓉到院證述
    其曾跟上訴人說，你跟你老婆，一個人玩我，另一個告我，
    並求償，你一定會遭天遣等語，均已如前述等事實，則林佳
    蓉確有於96年2 月25日下午6 時14分在旅遊途中為上訴人實
    施口交等事實堪予認定，從而被上訴人主張上訴人與林佳蓉
    於96年2 月19日至同年月25日偕同前往南投縣清境農場旅遊
    ，期間並共居一室而發生性行為，並拍攝口交等照片等情即
    屬有據，堪予採信。
十、按因故意或過失，不法侵害他人之權利者，負損害賠償責任
    ；故意以背於善良風俗之方法，加損害於他人者，亦同。又
    不法侵害他人之身體、健康名譽、自由、信用、隱私、貞操
    ，或不法侵害其他人格法益而情節重大者，被害人雖非財產
    上之損害，亦得請求賠償相當之金額。此項規定，於不法侵
    害他人基於父、母、子、女或配偶關係之身分法益而情節重
    大者，準用之。民法第184 條第1 項、195 條第1 項前段、
    第3 項分別定有明文。又婚姻係以夫妻共同生活為其目的，
    夫妻間應彼此尊重，互守忠實義務，保持其共同生活之圓滿
    、安全及幸福，此種關係具有人格之性質，對配偶雙方均具
    有重大利益。與有配偶之人通姦，乃干擾或妨害他人夫妻維
    持婚姻共同生活圓滿、安全及幸福之權利（最高法院55 年
    台上字第2053號判例意旨參照）。是以，夫妻之一方對於婚
    姻關係之圓滿，具有人格利益，而相姦行為常使他方配偶感
    到悲憤、羞辱、受人恥笑、侵害人格法益之情節殊為重大，
    依前揭說明，相姦之行為自應對他方配偶負損害賠償責任。
    查上訴人與林佳蓉先於95年8 月5 日凌晨同赴星光汽車旅館
    相姦，復於96年2 月19日至同年月25日偕同前往南投縣清境
    農場旅遊，期間同居一室，更發生口交之性行為，俱如前述
    ，則上訴人前揭所為，客觀上已足以破壞被上訴人與林佳蓉
    夫妻共同生活之圓滿幸福，堪可認定。而被上訴人因之於97
    年8 月12日與林佳蓉簽立離婚協議書，並於98年2 月13日（
    原判決誤載為98年2 月31日）辦妥離婚登記，亦有離婚協議
    書及戶籍謄本各1 份在卷可參（見原審卷(二)第131 頁、第13
    3-2 頁），是被上訴人以上訴人與林佳蓉之前揭行為，造成
    被上訴人家庭破裂及精神上受有痛苦，對身分法益所造成之
    侵害情節重大，爰依民法第184 條、第195 條第3 項規定，
    請求上訴人賠償損害，即屬有理由，應予准許。
、又非財產上損害賠償之數額是否相當，應以實際加害情形與
    其名譽影響是否重大，及被害者之身分地位與加害人經濟狀
    況等關係定之。又慰藉金之賠償須以人格權遭遇侵害，使精
    神上受有痛苦為必要，其核給之標準固與財產上損害之計算
    不同，然非不可斟酌雙方身分資力與加害程度，及其他各種
    情形核定相當之數額（最高法院47年台上字第1221號、51年
    台上字第223 號判例要旨參照）。經查，被上訴人係專科畢
    業，以經營補習班為業，97年度所得為40萬7356元、98年度
    所得為16萬1061元，名下有價值約626 萬2471元之不動產投
    資共18筆；另上訴人係大學畢業，職業為婦產科醫生，97年
    度所得為313 萬7324元，98年度所得為204 萬3467元，名下
    有價值約14萬9050元之動產及投資共8 筆等情，此有稅務電
    子閘門財產所得調件明細表附卷可憑（見本院卷(二)第6 頁至
    第15頁），本院爰審酌上訴人於95年8 月5 日凌晨在星光汽
    車旅館及96年2 月19日至同年月25日在南投縣清境農場與被
    上訴人之配偶林佳蓉為前揭相姦等侵權行為，並因之其後又
    以電話向被上訴人揚言：「通姦罪多重？我就是跟林佳蓉通
    姦啦！通姦罪多重？你找死啊你？」、「你最好躲10年、8
    年」等語，並傳簡訊載明「選舉到了，多多帶民進黨的帽子
    」至被上訴人之手機等行為所致被上訴人精神上受有之痛苦
    程度及兩造之前揭身分、地位、經濟能力等一切情狀，認被
    上訴人慰撫金之請求，以50萬元為適當，被上訴人逾此部分
    之請求為無理由，不應准許。
十二、綜上所述，被上訴人基於侵權行為損害賠償之法律關係，請
    求上訴人給付50萬元及自起訴狀繕本送達翌日（即97年8 月
    16日）起至清償日止，按年息百分之五計算之利息，為有理
    由，應予准許。逾此部分之請求，即屬無據，不應准許。原
    審就被上訴人請求上訴人給付20萬元及遲延利息部分為被上
    訴人勝訴之判決，並依民事訴訟法第389 條第1 項第5 款規
    定，依職權宣告假執行，且依上訴人之聲請，酌定相當擔保
    金額，併宣告准供擔保免為假執行，經核尚無不合。上訴人
    上訴指摘原判決此部分不當，求予廢棄改判，為無理由，應
    予駁回。又原審疏未詳查，駁回被上訴人其餘30萬元及遲延
    利息請求部分，即有違誤，被上訴人附帶上訴意旨指摘原判
    決此部分不當，求予廢棄改判，即屬有理由，應由本院將原
    判決此部分及訴訟費用（除確定部分外）之裁判均廢棄，並
    改判如主文第二項所示。又被上訴人逾50萬元及遲延利息部
    分之請求為無理由，不應准許，已如前述，則原判決駁回被
    上訴人此部分之請求，並無不合。被上訴人附帶上訴意旨指
    摘原判決此部分不當，求予廢棄改判，即為無理由，應予駁
    回。
十三、本件事證已臻明確，兩造其餘攻擊防禦方法，核與判決之結
    果無影響，爰不一一論述。
十四、據上論結，本件上訴人之上訴為無理由，被上訴人之附帶上
    訴為一部有理由，一部無理由，爰依民事訴訟法第450 條、
    第449條第1項、第79條，判決如主文。
中    華    民    國    99    年    12    月    8     日
                              民事第三庭
                                  審判長法官  張國彬
                                  法      官  鄭月霞
                                  法      官  吳登輝
以上正本證明與原本無異。
本件判決不得上訴。
中    華    民    國    99    年    12    月    10    日
                                  書  記  官  廖素珍

司法院資訊處製作；財團法人民間司法改革基金會備份。
